【裁判字號】    97,交聲,563
【裁判日期】    970630
【裁判案由】    違反道路交通管理處罰條例聲明異議
【裁判全文】
臺灣士林地方法院交通事件裁定         97年度交聲字第563號
原處分機關  交通部公路總局臺北區監理所
異  議  人
即受處分人  乙○○
上列異議人即受處分人因違反道路交通管理處罰條例案件，對於
交通部公路總局臺北區監理所於民國97年4 月10日所為之處分（
原處分案號：北監自裁字第裁40-A00000000號），聲明異議，本
院裁定如下：
    主  文
異議駁回。
    理  由
一、異議意旨略以：異議人即受處分人乙○○於民國97年1 月22
    日15時45分許，駕駛所有車號8850─GX號自小客車行經水源
    快速道路往南路段時，遭執勤警察以臨時架設之非固定式測
    速照相機所拍攝之超速照片逕行舉發其有「汽車駕駛人行車
    速度超過規定之最高速限（超速20公里以上未滿40公里）」
    之違規，惟舉發單位所提採證照片型態為數位影像，日期之
    標示為影像軟體作成後再加以貼上並經由印表機輸出而製成
    ，因此該日期文字可以任意變更貼加，有造假之可能，再者
    ，依道路交通管理處罰條例第7 條之2 規定，超速違規採用
    固定式或非固定式科學儀器取得證據資料證明者，於一般道
    路須至少於一百公尺，於高速公路、快速道路須至少於三百
    公尺前，明顯標示之，而水源快速道路屬快速道路系統，應
    於三百公尺前置明顯標示，然依採證照片相互對照，標示與
    照相機之距離未達三百公尺，顯然違背法令，對原處分有所
    不服，為此聲明異議云云。
二、原處分意旨略以：異議人於97年1 月22日15時45分許，駕駛
    所有車號8850─GX號自小客車行經臺北市○○○○道路往南
    方向（馬場町紀念公園旁），速限為時速60公里之路段時，
    以時速92公里速度超速行駛，經臺北市政府警察局執勤警察
    依移動式雷達測速照相機所採證之超速照片逕行舉發其有「
    汽車駕駛人行車速度超過規定之最高速限（超速20公里以上
    未滿40公里）」之違規，經原處分機關交通部公路總局臺北
    區監理所認定違規事實明確，爰依道路交通管理處罰條例第
    40條、第63條第1 項第1 款之規定，裁處異議人新臺幣一千
    八百元之罰鍰，並記違規點數一點。
三、經查：
  (一)按汽車駕駛人，行車速度，超過規定之最高時速或低於規定
    之最低時速，除有第四十三條第一項第二款情形外，處新臺
    幣一千二百元以上二千四百元以下罰鍰，並記違規點數一點
    。對於行車速度超過規定之最高速限或低於規定之最低速限
    之違規行為，採用固定或非固定式科學儀器取得證據資料證
    明者，於一般道路須至少於一百公尺，於高速公路、快速公
    路須至少於三百公尺前，明顯標示之，道路交通管理處罰條
    例第40條、第63條第1 項第1 款、第7 條之2 第3 項分別定
    有明文。
  (二)異議人於97年1 月22日15時45分許，駕駛前揭車輛行經臺北
    市○○○○道路往南方向（馬場町紀念公園旁）時，經臺北
    市政府警察局執勤警察依移動式雷達測速照相機所採證之超
    速照片逕行舉發其有「汽車駕駛人行駛快速道路限速60公里
    ，經測時速92公里，超速20公里以上未滿40公里」之違規事
    實，為異議人所不爭執，復有臺北市政府警察局北市警交大
    字第A00000000 號舉發違反道路交通管理事件通知單影本及
    於違規時地拍攝之採證照片影本各一紙在卷可稽，又執勤警
    察所使用之移動式雷達測速儀器，業經經濟部標準檢驗局檢
    驗合格，有該局96年11月15日編號M00000000 號雷達測速儀
    檢定合格證書影本一紙附卷可參，堪認該移動式雷達測速儀
    器具有高度準確性，已排除有故障誤為採證之可能。
  (三)再據證人即負責違規採證與製單舉發之警察甲○○於本院審
    理時結證稱：「（本件北市警交大字第A00000000 號的違規
    單，是否由你製單舉發？〈提示違規單〉）是」、「（請說
    明本件違規事實？）97年1 月22日下午3 時45分，在水源快
    速道路往南馬場町紀念公園旁，以移動式雷達測速器照相採
    證，舉發8850─GX號自小客車超速行駛。測速器所測時速92
    公里，該路段限速60公里，所以依法告發。警員於當日舉發
    有在測速照相器100 公尺前，設置前有測速照相警示牌，該
    路段亦有設置限速60之標誌，警員依法舉發無誤」、「（是
    否可以提出在測速照相器100 公尺前，設置前有測速照相警
    示牌，該路段亦有設置限速60之標誌之照片？）可以〈當庭
    庭呈雷達測速儀器檢定合格證書、違規採證照片影本〉，我
    要補充申訴人質疑該儀器是否通過檢驗，所以我今天提出雷
    達測速儀器檢定合格證書」、「（違規地點有無時速限制？
    ）有，限速60，有庭呈的照片可佐」、「（違規採證照片右
    上角之數字是何意思？）第一行092 是表示異議人時速為92
    公里，第二行1545是表示違規時間為15時45分，280122是表
    示違規日期為1 月22日」等語屬實（見本院97年6 月13日訊
    問筆錄），再衡諸證人甲○○為臺北市政府警察局交通大隊
    直屬第三分隊之警察，依法執行道路交通管理勤務，與異議
    人素不相識，復無怨隙，應無甘冒觸犯偽證重罪，故意構詞
    誣陷異議人及變造採證照片而自蹈法網之可能，其證言自得
    為本院判斷之依據。
  (四)又按高速公路及快速公路，由中央公路主管機關公告之，高
    速公路及快速公路交通管制規則第2 條第2 項前段規定甚明
    。是以特定路段是否屬快速公路，亦或僅為一般道路，取決
    於中央公路主管機關即交通部公路總局之公告，而據本院依
    職權查詢交通部公路總局網站，就公告快速公路路段部分，
    並未包含水源快速道路，此有交通部公路總局97年2 月29日
    最新更新之快速公路通車里程統計一覽表及96年9 月20日最
    新更新之省道快速公路通車路段範圍表各一紙在卷可參，故
    水源快速道路系爭路段雖屬快速道路，然其性質僅屬一般道
    路，與快速公路仍有不同。又查上開路段因屬市區○○道路
    ，故依規定於測速照相機設置點前方100 公尺處，設置移動
    式「前有測速照相」警示牌，並將該警示牌擺設位置及時間
    拍照存證，有臺北市政府警察局交通警察大隊97年3 月18日
    北市警交大執字第09731182000 號函影本附卷可稽，並有警
    示牌擺設位置照片影本二紙在卷可資佐證，是以本件執勤警
    察在上開路段以移動式雷達測速照相機取締超速違規，並在
    該測速儀器所在地點前100 公尺擺設警示牌，依法洵無違誤
    。
  (五)另按交通警察製單舉發違反道路交通管理處罰條例所列之違
    規事實，本質上為行政處分，係公務員基於職務上權力，依
    法就特定之具體事件所為具公法上效果之單方行政行為，基
    於公務員為公法上行為具有公信力之原則，該行政行為當可
    被推定為真正，其據以依法處分之事實認定亦為正確無誤，
    此公信原則，乃立法者賦予行政機關制定違反道路交通事件
    統一裁罰標準及處理細則，使執勤警察得當機處分，以維護
    交通秩序、安全之行政目的。而道路交通管理處罰條例科處
    行政罰事件，依據公法爭議之舉證責任分配法則，固應先由
    行政機關就其業已履踐相關正當法律程序，以及人民應受處
    罰之客觀違反法令行為，負證明之責，受處罰人就行政機關
    已為相當證明之前開事項，若主張欠缺主觀歸責條件或為其
    他抗辯，亦須就其所辯提出反證。而本件異議人就其上開所
    辯，並未能舉證以實其說，自難遽信。
  (六)綜上所述，異議人之異議理由，應屬卸責之詞，委無可採。
    本件事證明確，異議人違規行為堪以認定。原處分機關認為
    異議人違規事實明確，爰依道路交通管理處罰條例第40條、
    第63條第1 項第1 款之規定，裁處異議人新臺幣一千八百元
    之罰鍰，並記違規點數一點，核無違誤。本件異議為無理由
    ，應予駁回。
四、據上論斷，應依道路交通案件處理辦法第19條，裁定如主文
    。
中    華    民    國    97    年    6     月    30    日
                  交通法庭法  官    周明鴻
以上正本證明與原本無異。
如不服本裁定應於裁定送達後5 日內向本院提出抗告狀。
                          書記官    丁梅芬
中    華    民    國    97    年    6     月    30    日


司法院資訊處製作；財團法人民間司法改革基金會備份。
